【裁判字號】    92,上易,1297
【裁判日期】    920429
【裁判案由】    （家暴）傷害
【裁判全文】
臺灣高等法院臺中分院刑事判決                  九十二年度上易字第一二九七號
    上  訴  人  臺灣彰化地方法院檢察署檢察官
    上  訴  人  丙○○
    即  被  告
    被      告  甲○○
右上訴人等因被告等（家暴）傷害案件，不服台灣彰化地方法院九十二年度易字第三
二五號，中華民國九十二年四月二十九日第一審判決（起訴案號：台灣彰化地方法院
檢察署九十二年度偵字第三四五號），提起上訴，本院判決如左：
    主      文
上訴駁回。
    事實及理由
一、本案經本院審理結果，認上訴人即被告（以下簡稱為被告）丙○○部分第一審判
    決認事用法及量刑均無不當，被告甲○○部分第一審判決亦無違誤，均應予維持
    ，並引用第一審判決書記載之事實、證據及理由（如附件）。
二、被告甲○○部分：告訴人丙○○雖一再指稱被告甲○○以磚塊擲向其頭部及眼部
    云云。但此不惟為被告甲○○所否認，且證人莊嘉慶到庭證稱：「我是在幫別人
    蓋房子，九十年年初起我曾幫甲○○蓋房屋，我平常只要有看到丙○○，就會有
    聽到『你出去會給車撞死，好不過三代』這些類似的話語。我有看過他們曾經有
    發生過一次糾紛（詳細的時間我已經不確定了，發生糾紛之時間約是房屋已經蓋
    有七、八成的時候，而且我只負責蓋房子所以我不會去詳細記他們何時發生糾紛
    ），當天我是在蓋房子的時候有聽到互罵（丁○○及丙○○）的聲音，我們只是
    抬頭起來看看並沒有特別去注意她們發生什麼事情，且當時我是在房子裡面做事
    ，當天我是有看到丁○○與丙○○發生糾紛，丁○○與丙○○已經有近距離的拉
    扯，但是當時我並沒有看到甲○○與丙○○在拉扯，甲○○的房子距離與丙○○
    的距離是有約十丈遠，且當時甲○○在他家看丁○○與丙○○發生糾紛」等語，
    並不能證明被告甲○○有以磚塊擲向告訴人丙○○之事。且案發後告訴人丙○○
    最先就醫之謝東明醫院所開立之診斷書亦僅載明告訴人丙○○受有「右眼眶挫傷
    合併頭暈及右肩挫傷、感冒、左足外傷、腹脹倦怠」等傷害，有診斷證明書一份
    在卷可稽（見他案卷第二九頁），並未敘及告訴人丙○○之頭部受有傷害，苟被
    告甲○○確有以磚塊擲向告訴人丙○○之頭部，告訴人丙○○之頭部豈會未受任
    何傷害？又苟該磚塊係擊中告訴人丙○○之眼部，以被告甲○○正值年輕力壯而
    言，告訴人丙○○之眼部應不僅受有「右眼眶挫傷合併頭暈」之傷害而已。至告
    訴人丙○○住處門前之地面縱有磚塊，惟亦不能據此即推定係被告甲○○以該磚
    塊擲向告訴人丙○○之頭部及眼部。綜上所述，本件被告甲○○之犯罪並不能證
    明。檢察官之上訴，並無理由，應予駁回。
三、被告丙○○部分：被告丙○○上訴意旨仍執前詞否認犯罪，亦無理由，應予駁回
    。
四、據上論斷，應依刑事訴訟法第三百七十三條、第三百六十八條，判決如主文。
本案經檢察官乙○○到庭執行職務。
中      華      民      國      九十二     年     八      月     七     日
                                臺灣高等法院臺中分院刑事第八庭
                                      審判長法  官  羅  得  村
                                            法  官  陳  毓  秀
                                            法  官  劉  榮  服
右正本證明與原本無異。
不得上訴。
                                            書記官  陳  俞  豪
中      華      民      國      九十二     年     八      月     八     日
                                                                        Ｆ
臺灣彰化地方法院刑事判決                          九十二年度易字第三二五號
    公  訴  人  臺灣彰化地方法院檢察署檢察官
    被      告  丙○○  女六十二歲（民國○○○年○月○日生）
                        住彰化縣芳苑鄉○○村○○路○段七二０巷七六號
                        身分證統一編號：Ｎ二0000000號
                丁○○  女五十四歲（民國○○○年○月○○日生）
                        住彰化縣芳苑鄉○○村○○路○段七二０巷八四號
                        身分證統一編號：Ｎ二一四二一六一號
                甲○○  男三十一歲（民國○○年○○月○日生）
                        住彰化縣芳苑鄉○○村○○路○段七二０巷八四號
                        身分證統一編號：Ｎ00000000號
右列被告等因家庭暴力防治法之傷害案件，經檢察官提起公訴（九十二年度偵字第三
四五號），本院判決如左：
    主      文
丙○○、丁○○傷害人之身體，各處拘役拾日，如易科罰金，均以參佰元折算壹日
。
甲○○無罪。
    事      實
一、丙○○係丁○○之大嫂，二人間具有家庭暴力防治法第三條第四款之家庭成員關
    係。丙○○與丁○○間因土地糾紛素有嫌隙，丙○○於民國九十一年七月二十一
    日下午四、五時許，在彰化縣芳苑鄉○○村○○路○段七二０巷七十六號與八十
    四號間之空地，以「你出去會給車撞死，好不過三代」等語咒罵丁○○之子甲○○，屢經丁○○制止仍不聽勸，丁○○、丙○○二人竟基於傷害之故意，互相毆
    打對方，丁○○壓住丙○○之雙手，使其跪於地面，並毆打丙○○之頭部及背部
    ，丙○○亦持磚塊擲向丁○○，致丙○○因而受有頭面部二處瘀血（二╳二公分
    ）、腫脹（二╳二公分）、右胸腫痛（五╳五公分）及左上臂腫脹（三╳三公分
    ）之傷害；丁○○亦因而受有頭部外傷及左手臂瘀挫傷（四╳四公分）之傷害。
二、案經被害人丙○○、丁○○二人訴由彰化縣警察局二林分局報請台灣彰化地方法
    院檢察署檢察官偵查起訴。
    理      由
壹、有罪部分（即被告丙○○、丁○○部分）：
一、訊據被告丙○○、丁○○二人均矢口否認有何傷害犯行，被告丙○○辯稱：我並
    沒有持磚塊擲向丁○○，是丁○○及甲○○二人打我，我並沒有毆打丁○○云云
    ；被告丁○○辯稱：是丙○○要拿磚塊擲向我，我係要搶下磚塊所以才會與丙○○發生爭執，但我並沒有毆打丙○○云云。惟查，右揭事實業據告訴人丁○○、
    丙○○二人指訴甚詳，並有診斷書二份及照片四張在卷可稽，又證人莊嘉慶到庭
    證稱：我是在幫別人蓋房子，九十年年初起我曾幫甲○○蓋房屋，我平常只要有
    看到丙○○，就會有聽到「你出去會給車撞死，好不過三代」這些類似的話語。
    我有看過他們曾經有發生過一次糾紛（詳細的時間我已經不確定了，發生糾紛之
    時間約是房屋已經蓋有七、八成的時候，而且我只負責蓋房子所以我不會去詳細
    記他們何時發生糾紛），當天我是在蓋房子的時候有聽到互罵（丁○○及丙○○
    ）的聲音，我們只是抬頭起來看看並沒有特別去注意她們發生什麼事情，且當時
    我是在房子裡面做事，當天我是有看到丁○○與丙○○發生糾紛，丁○○與丙○○已經有近距離的拉扯，但是當時我並沒有看到甲○○與丙○○在拉扯，甲○○
    的房子距離與丙○○的距離是有約十丈遠，且當時甲○○在他家看丁○○與丙○○發生糾紛等語，足認被告丙○○、丁○○二人所辯顯均係事後卸責之詞，不足
    採信，本件事證已臻明確，被告丙○○、丁○○二人傷害犯行均堪認定。
二、核被告丙○○、丁○○二人所為，均係犯刑法第二百七十七條第一項之傷害人之
    身體罪。爰審酌被告二人犯罪之動機、目的、手段、被害人所受傷勢輕重及渠等
    犯罪後之態度等一切情狀，各量處如主文所示之刑，並分別諭知易科罰金之折算
    標準，以示懲儆。
貳、無罪部分（即被告甲○○部分）：
一、公訴意旨略以：被告甲○○因丙○○於九十一年七月二十一日下午五時許，在彰
    化縣芳苑鄉○○村○○路○段七二０巷七十六號與八十四號間之空地，以「你出
    去會給車撞死，好不過三代」等語咒罵被告甲○○，屢經被告甲○○制止仍不聽
    勸，被告甲○○、丁○○二人遂基於共同傷害他人身體之犯意聯絡，由被告甲○○以磚塊擲向丙○○之頭部，丁○○則壓住丙○○之雙手使其跪於地面，並毆打
    丙○○之後腦、背部，致丙○○因而受有頭面部二處瘀血、腫脹及右胸腫痛、左
    上臂腫脹等傷害，因認被告甲○○與丁○○共同涉犯刑法二百七十七條第一項之
    傷害罪嫌。
二、按犯罪事實應依證據認定之，無證據不得推定其犯罪事實；被告之自白，不得作
    為有罪判決之唯一證據，仍應調查其他必要之證據，以察其是否與事實相符；又
    不能證明被告犯罪者，應諭知無罪之判決，此刑事訴訟法第一百五十四條、第一
    百五十六條第二項及同法第三百零一條第一項分別定有明文；及按認定不利於被
    告之事實須依積極證據，茍積極證據不足為不利於被告事實之認定時，即應為有
    利於被告之認定，更不必有何有利之證據；又按事實審法院對於證據之取捨，依
    法雖有自由判斷之權，然積極證據不足證明犯罪事實時，被告抗辯或反證縱屬虛
    偽，仍不能以此資為積極證據應予採信之理由；再按事實之認定，應憑證據，如
    未能發現相當證據，或證據不足以證明，自不能以推測或擬制之方法，以為裁判
    基礎（最高法院三十年上字第八一六號、三十年上字第四八二號、四十年台上字
    第八六號判例參照）。又認定犯罪事實，所憑之證據，雖不以直接證據為限，間
    接證據亦包括在內，然無論直接或間接證據，其為訴訟上之證明，須於通常一般
    之人均不致於有所懷疑，而得確信其為真實之程度者，始得據為有罪之認定，倘
    其證明尚未達到此一程度，而有合理之懷疑存在時，即無從為有罪之認定（最高
    法院七十六年台上字第四九八六號判例參照）；再告訴人之告訴，係以使被告受
    刑事訴追為目的，是其陳述是否與事實相符，仍應調查其他證據以資審認（最高
    法院五十二年臺上字第一三００號判例參照）。
三、本件公訴人認被告甲○○涉有傷害罪嫌，無非係以告訴人丙○○之指訴及丙○○
    之驗傷診斷書、病歷影本為論據。訊據被告甲○○堅決否認右揭犯行，辯稱：當
    時我是在我自己的房子那裡，我距離丙○○有二十公尺遠，我並沒有拿磚塊擲丙○○的頭等語。經查，證人莊嘉慶到庭證稱：我是在幫別人蓋房子，九十年年初
    起我曾幫甲○○蓋房屋，我平常只要有看到丙○○，就會有聽到「你出去會給車
    撞死，好不過三代」這些類似的話語。我有看過他們曾經有發生過一次糾紛（詳
    細的時間我已經不確定了，發生糾紛之時間約是房屋已經蓋有七、八成的時候，
    而且我只負責蓋房子所以我不會去詳細記他們何時發生糾紛），當天我是在蓋房
    子的時候有聽到互罵（丁○○及丙○○）的聲音，我們只是抬頭起來看看並沒有
    特別去注意她們發生什麼事情，且當時我是在房子裡面做事，當天我是有看到丁○○與丙○○發生糾紛，丁○○與丙○○已經有近距離的拉扯，但是當時我並沒
    有看到甲○○與丙○○在拉扯，甲○○的房子距離與丙○○的距離是有約十丈遠
    ，且當時甲○○在他家看丁○○與丙○○發生糾紛等語，以被告甲○○若確以
    磚塊擲告訴人丙○○，則其見其母即被告丁○○與被告丙○○發生拉扯、互毆時
    ，當會與被告丁○○一起毆打被告丙○○才是，怎可能在遠處擲磚塊後即任由其
    母丁○○與被告丙○○互毆，且其母丁○○並因而受有頭部外傷，是以被告甲○○所辯尚堪採信，而本件依現有之直接或間接證據以觀，尚未達於通常一般之人
    均不致於有所懷疑，而得確信被告甲○○確犯傷害罪，此外復查無其他積極證據
    足證被告甲○○有與丁○○共同傷害告訴人丙○○之犯行，故本件被告甲○○之
    傷害罪不能證明，依前揭說明，自應為其無罪之諭知。
據上論斷，應依刑事訴訟法第二百九十九條第一項前段、第三百零一條第一項，刑法
第二百七十七條第一項、第四十一條第一項前段，罰金罰鍰提高標準條例第一條前段
、第二條，判決如主文。
中      華      民      國    九十二    年      四      月    二十九    日
                                台灣彰化地方法院刑事第二庭
                                    法      官  石  馨  文
右正本證明與原本無異。
如不服本判決，應於判決送達後十日內，向本院提出上訴狀( 須附繕本 )。
告訴人或被害人對於判決如有不服具備理由請求檢察官上訴者，其上訴期間之計算係
以檢察官收受判決正本之日期為準。
                                    法院書記官  呂  雅  惠
中      華      民      國    九十二    年      五      月      二      日
附錄法條：
刑法第二百七十七條
傷害人之身體或健康者，處三年以下有期徒刑，拘役或一千元以下罰金。
犯前項之罪，因而致人於死者，處無期徒刑或七年以上有期徒刑，致重傷者，處三年
以上，十年以下有期徒刑。


司法院資訊處製作；財團法人民間司法改革基金會備份。
